臺灣高等法院高雄分院刑事判決　　　 100年度上訴字第1428號
上　訴　人　臺灣高雄地方法院檢察署檢察官
上　訴　人
即　被　告　　　潘淑玲
指定辯護人　　　本院公設辯護人　孫妙岑
上列上訴人因被告毒品危害防制條例案件，不服臺灣高雄地方法
院100 年度訴字第380 號中華民國100 年7 月7 日第一審判決（
起訴案號：臺灣高雄地方法院檢察署99年度偵字第23691 、3336
5 號），提起上訴，本院判決如下：
     主  文
上訴駁回。
    事  實
一、潘淑玲於民國82年間曾犯違反肅清煙毒條例、麻醉藥品管理
    條例之罪，分別經台灣高雄地方法院以82年度訴字第3451號
    、82年訴字第4402號判決處有期徒刑3 年2 月、5 年8 月，
    其中82年訴字第4402號判決並經最高法院以83年度臺上字第
    6094號判決駁回上訴，後經本院以84年度聲字第21號裁定上
    開2 案件應執行有期徒刑8 年5 月確定，於92年11月14日假
    釋出監，於94年11月17日保護管束期滿未經撤銷而視為執行
    完畢。詎其仍不知悔改，明知海洛因、甲基安非他命分別係
    毒品危害防制條例所定列管之第一級及第二級毒品，依法不
    得販賣或轉讓，竟仍為下列販賣及轉讓行為：
  (一)基於轉讓第一級毒品海洛因之犯意，於99年7 月13日17時10
    分許，騎機車在高雄市○○區○○路與中華路口，進入黃獻
    德所駕駛之車號0395-MM 號自小客車內，允諾轉讓微量之第
    一級毒品海洛因予黃獻德後，下車後欲自其騎機車取海洛因
    交予黃獻德之際，經警在該路口當場查獲而轉讓未遂，並扣
    得海洛因6 小包（分別毛重0.58、0.60、0.29、0.29、0.
    30、0.29公克，合計驗後淨重1.01公克）等物。（即起訴書
    事實一後段部分）
  (二)基於販賣第二級毒品圖利之犯意，以門號0000000000號之行
    動電話（未扣案），作為聯絡毒品買賣之工具，與持用行動
    電話門號0000000000號之張蘭莉聯絡後，於99年9 月30日14
    時50分許，在高雄市○○區○○街31號張蘭莉住處附近，以
    新台幣（下同）1000元之價格，販賣不詳數量之第二級毒品
    甲基安非他命予張蘭莉。（即起訴書附表部分）
  (三)基於意圖販賣第二級毒品營利之犯意，以上開門號00000000
    00號之行動電話，作為聯絡毒品買賣之工具，與持用行動電
    話門號0000000000號之張蘭莉聯絡後，於99年10月2 日16時
    許，在高雄市○○區○○街31號張蘭莉住處巷口，以500 元
    之價格，販賣不詳數量之第二級毒品甲基安非他命予張蘭莉
    。（即起訴書附表部分）
  (四)基於意圖販賣第二級毒品營利之犯意，以上開門號00000000
    00號之行動電話，作為聯絡毒品買賣之工具，與持用行動電
    話門號0000000000號之張蘭莉聯絡後，於99年10 月11 日20
    時許，在高雄市○○區○○街31號張蘭莉住處巷口，以500
    元之價格，販賣不詳數量之第二級毒品甲基安非他命予張蘭
    莉。（即起訴書附表部分）
  (五)基於轉讓第一級毒品之犯意，以上開門號0000000000號之行
    動電話，作為聯絡毒品轉讓之工具，與持用行動電話門號
    0000000000號之莊秀芬聯絡後，於99年9 月29日18時許，在
    高雄市○○區○○路328 號莊秀芬住處，轉讓微量之第一級
    毒品海洛因予莊秀芬。（即起訴書附表部分）
  (六)基於意圖販賣第一級毒品營利之犯意，以上開門號00000000
    00號之行動電話，作為聯絡毒品買賣之工具，與持用行動電
    話門號0000000000號之莊秀芬聯絡後，於99年9 月30日20時
    許，欲以1000元之代價，在高雄市○○區○○路之丁丁藥局
    前，欲販賣第一級毒品海洛因予莊秀芬，然因莊秀芬身無現
    款，潘淑玲遂同意莊秀芬以收取莊秀芬不詳數量之甲基安非
    他命作為交易之代價，而交付不詳數量之第一級毒品海洛因
    予莊秀芬施用完畢，且潘淑玲亦自莊秀芬處取得不詳數量之
    甲基安非他命並施用完畢。（即起訴書附表部分）
  (七)基於意圖販賣第一級毒品營利之犯意，以上開門號00000000
    00號之行動電話，作為聯絡毒品買賣之工具，與持用行動電
    話門號0000000000號之黃國洲聯絡後，於99年9 月28日22時
    許，在岡山區○○路69號黃國洲住處附近，以1000元之價格
    ，販賣不詳數量之第一級毒品海洛因予黃國洲。（即起訴書
    附表部分）
  (八)基於意圖販賣第一級毒品營利之犯意，以上開門號00000000
    00號之行動電話，作為聯絡毒品買賣之工具，與持用行動電
    話門號0000000000號之黃國洲聯絡後，於99年10月11日12時
    許，在岡山區○○路69號黃國洲住處附近以1000元之價格，
    販賣不詳數量之第一級毒品海洛因予黃國洲。（即起訴書附
    表部分）
  (九)基於與真實姓名年籍不詳綽號「阿德」之成年男子共同意圖
    販賣第一級毒品營利之犯意聯絡，先由潘淑玲以上開門號00
    00000000號之行動電話，作為聯絡毒品買賣之工具，與持用
    行動電話門號0000000000號之黃國洲聯絡後，再由「阿德」
    於99年10月15日1 時30分許，在岡山區○○路69號黃國洲住
    處門口，向黃國洲收取1500元，並交付不詳數量之第一級毒
    品海洛因予黃國洲。（即起訴書附表部分）
二、嗣潘淑玲於99年10月27日11時許，為警持拘票，在其岡山區
    ○○路40巷9 號居所實施拘提，於附帶搜索過程中起獲海洛
    因2 包（分別毛重0.59、0. 33 公克，合計驗後淨重0.515
    公克）、甲基安非他命5 包（分別毛重0.77、0.41、0.35、
    0.35、0.34公克，合計驗後淨重1.076 公克）等物。
三、案經高雄市政府警察局三民第一分局移送臺灣高雄地方法院
    檢察署檢察官偵查起訴。
    理  由
甲、有罪部分：
壹、證據能力：
一、按刑事訴訟法第159 條之1 第2 項所稱被告以外之人於偵查
    中向檢察官所為之陳述得為證據，立法者係以刑事訴訟法規
    定檢察官代表國家偵查犯罪、實施公訴，依法有訊問被告、
    證人、鑑定人之權，且實務運作時，偵查中檢察官向被告以
    外之人所取得之陳述，原則上均能遵守法律規定，不致違法
    取供，其可信性甚高，為兼顧理論與實務，而對被告以外之
    人於偵查中向檢察官所為之陳述，除顯有不可信之情況者外
    ，得為證據（最高法院95年度台上字第6675號判決意旨參照
    ）。查本件證人張蘭莉（見偵二卷第18頁至第21頁）、莊秀
    芬（見偵二卷第51頁至第52頁）、黃國洲（見偵二卷第79頁
    至第81頁）於檢察官偵查中所為之證述，性質上雖均屬傳聞
    證據，惟其等於偵查中向檢察官所為之證述，並均經具結在
    案，且已擔保其陳述之可信度，復無顯有不可信之情況，衡
    諸上開規定，自均具有證據能力。
二、高雄市政府警察局三民第一分局搜索、扣押筆錄、扣押物品
    目錄表各2 份（見警一卷第26頁至第30頁、警二卷第22頁至
    第25頁），其本質上屬公務員本於職權所為，其正確性及可
    信性頗高，如有錯誤亦可請求更正，應屬第159 條之4 第1
    款由公務員職務上所製作之紀錄或證明文書，應具有證據能
    力。
三、查獲之照片22張（見警一卷第32頁至第42頁）、10張（見警
    二卷第32頁至第37頁），均係傳達照相當時現場情況，而透
    過照片傳達的情形與現場真實情形，在內容上的一致性，透
    過機械的正確性來加以保障。換言之，照片並不存在人對現
    實情形的知覺、記憶所經常發生的表現錯誤，是認照片之性
    質係非供述證據，並無傳聞法則之適用，且於此亦別無證據
    證明上開照片有經偽造、變造之情形，自有證據能力。
四、按現行刑事訴訟法關於「鑑定」之規定，除選任自然人充當
    鑑定人外，另設有囑託機關鑑定制度。依同法第198 條、第
    208 條之規定，不論鑑定人或鑑定機關、團體，固均應由法
    院、審判長、受命法官或檢察官視具體個案之需要而為選任
    、囑託，並依第206 條之規定，提出言詞或書面報告，始符
    合同法第159 條第1 項所定得作為證據之「法律有規定」之
    情形。否則所為之鑑定，仍屬傳聞證據。然於司法警察機關
    調查中之案件，為因應實務上，或因量大、或有急迫之現實
    需求，併例行性當然有鑑定之必要者，例如毒品之種類與成
    分、尿液之毒品反應，或者槍彈有無殺傷力等鑑定，基於檢
    察一體原則，得由該管檢察長對於轄區內之案件，以事前概
    括選任鑑定人或囑託鑑定機關、團體之方式，俾便轄區內之
    司法警察官、司法警察對於調查中之此類案件，得即時送請
    先前已選任之鑑定人或囑託之鑑定機關、團體實施鑑定，以
    求時效（法務部92年9 月1 日法檢字第0920035083號函參照
    ，刊載於法務部公報第312 期）。此種由檢察機關概括選任
    鑑定人或概括囑託鑑定機關、團體，再轉知司法警察官、司
    法警察於調查犯罪時參考辦理之作為，法無明文禁止，係為
    因應現行刑事訴訟法增訂傳聞法則及其例外規定之實務運作
    而為。而毒品種類、成分之鑑定，其中海洛因等第一級毒品
    部分，因有全國一致性，係概括囑託調查局負責鑑定，並由
    司法警察官、司法警察於獲案後即將所查扣之第一級毒品拍
    照、包裝、封緘及黏貼獲案毒品電腦管制條碼逕送調查局為
    鑑定，由該局輸入電腦，全程管制、集中保管送鑑毒品，而
    僅檢送鑑定通知書予送鑑機關。凡此，為本院辦案職務上所
    已知之事實。此種由司法警察官、司法警察依檢察官所概括
    選任之鑑定人或囑託鑑定機關、團體所為之鑑定結果，與檢
    察官選任或囑託為鑑定者，性質上並無差異，同具有證據能
    力（最高法院96年度臺上字第2860號判決參照）。本件扣案
    之毒品海洛因、甲基安非他命已依上開程序規定送由法務部
    調查局、高雄市立凱旋醫院鑑定，是本件法務部調查局濫用
    藥物實驗室99年9 月6 日調科壹字第09923019830 號鑑定書
    （見偵一卷第38頁）、高雄市立凱旋醫院99年10月15日、18
    日高市凱醫驗字第14167 號濫用藥物成品檢驗鑑定書（見偵
    一卷第43頁44頁）、高雄市立凱旋醫院100 年2 月21日高市
    凱醫驗字第14898 號濫用藥物成品檢驗鑑定書（見原審審訴
    卷第14頁），揆諸前揭說明，自屬「法律規定」得為證據者
    ，自有證據能力。
五、通訊監察之譯文，係警員於審判外將監聽所得資料以現譯方
    式整理後予以記錄而得，本質上屬於被告以外之人於審判外
    之書面陳述，為傳聞證據。惟所謂被告以外之人於審判外之
    陳述，係指被告以外之人就其曾經參與或見聞之事實，事後
    追憶並於審判外為陳述者而言。國家基於犯罪偵查之目的，
    對被告或犯罪嫌疑人進行通訊監察，乃係以監控與過濾受監
    察人通訊內容之方式，蒐集對其有關之紀錄，並將該紀錄予
    以查扣，作為認定犯罪與否之證據，屬於刑事訴訟上強制處
    分之一種，而監聽係通訊保障及監察法第13條第1 項所定通
    訊監察方法之一，司法警察機關依法定程序執行監聽取得之
    錄音，係以錄音設備之機械作用，真實保存當時通訊之內容
    ，如通訊一方為受監察人，司法警察在監聽中蒐集所得之通
    訊者對話，若其通話本身即係被告進行犯罪中構成犯罪事實
    之部分內容，自與所謂「審判外之陳述」無涉，應不受傳聞
    法則之規範，當然具有證據能力。至司法警察依據監聽錄音
    結果予以翻譯而製作之監聽譯文，屬於文書證據之一種，於
    被告或辯護人對其譯文之真實性發生爭執或有所懷疑時，法
    院固應依刑事訴訟法第165 條之1 第2 項規定，以適當之設
    備，顯示該監聽錄音帶之聲音，以踐行調查證據之程序，俾
    確認該錄音聲音是否為通訊者本人及其內容與監聽譯文之記
    載是否相符，或傳喚該通訊者為證據調查。倘被告或訴訟關
    係人對該通訊監察譯文之真實性並不爭執，即無勘驗辨認其
    錄音聲音之調查必要性（最高法院97年度臺上字第2272號判
    決意旨參照）。經查，本件卷附通訊監察譯文，被告、辯護
    人對其真實性並不爭執，即無勘驗辨認其錄音聲音之調查必
    要性，法院於審判程序亦已踐行提示監聽譯文供當事人辨認
    並告以要旨，使其表示意見等程序並為辯論，且檢察官係依
    行為時之通訊保障及監察法核發通訊監察書，此有台灣高雄
    地方法院99年聲監字第002043號通訊監察書（見警二卷第42
    頁至第44頁）可稽，再由司法警察執行通訊監察，是其監聽
    錄音蒐證程序應屬合法。且觀諸其譯文內容，均標明通話雙
    方之電話號碼、通話日期及時間，記載有關被告與張蘭莉、
    莊秀芬、黃國洲聯絡交易毒品之通話內容，符合監聽之合法
    性及譯文之功能性。足認上開通訊監察譯文為真正，自應具
    有證據能力。
六、被告以外之人於審判外之言詞或書面陳述，除法律有規定者
    外，不得作為證據；被告以外之人於審判外之陳述，雖不符
    前4 條之規定，而經當事人於審判程序同意作為證據，法院
    審酌該言詞陳述或書面陳述作成時之情況，認為適當者，亦
    得為證據；刑事訴訟法第159 條第1 項、第159 條之5 第1
    項定有明文。本判決後述引用之其餘證據資料，除原已符合
    刑事訴訟法第159 條之1 至第159 條之4 ，及法律另有規定
    等傳聞法則例外規定得作為證據以外；其餘並非公務員違背
    法定程序所取得，檢察官、被告潘淑玲及其辯護人均已同意
    作為認定事實之證據，且審酌各該證人或書面陳述作成時之
    情況，並無違法不當或證明力明顯過低之瑕疵，且與待證事
    實，均具有關連性，自均得作為證據。
貳、實體部分：
一、上揭販賣第一、二級毒品及轉讓毒品之事實，業据被告潘淑
    玲於本院審理時坦承認罪不諱（見本院卷第63頁反面），其
    各次販賣及轉讓行為之証据另論列如下：
  (一)上開事實一(一)、(五)轉讓第一級毒品部分：上開事實一(一)轉讓
    第一級毒品予黃獻德未遂部分，業據被告潘淑玲於偵查稱其
    與黃獻德常請來請去，民國99年7 月13日我剛好有帶，我借
    他1 支云云（見偵一卷15頁）被告審理辯稱其非轉讓海洛因
    予黃獻德，但依其所述「請來請去」即係無償之轉讓行為，
    故應認其於偵查中承認有轉讓海洛因予黃獻德未遂之情。原
    審及本院審理時坦承不諱（見原審訴字卷第74頁正面、第80
    頁正面），核與證人黃獻德於原審審理時之證述情節（見原
    審訴字卷第36頁正面至第37頁正面）相符。又上開事實一(五)
    轉讓第一級毒品予莊秀芬部分，亦業據被告潘淑玲於原審及
    本院審理時坦承不諱（見原審審訴卷第36頁、訴字卷第35頁
    背面），核與證人莊秀芬於偵查中及原審審理時之證述（見
    偵二卷第52頁、原審訴字卷第33頁正面至第35頁正面）情節
    相符，並有被告所持用之行電話門號0000000000號（與莊秀
    芬所持用之行動電話門號0000000000號）於99年9 月29日之
    通聯譯文（見偵二卷第45頁至第46頁）、原審99年聲監字第
    00 2043 號通訊監察書（見警二卷第42頁至第44頁）可證，
    足認被告潘淑玲此部分事實一(一)、(五)之自白核與事實相符，
    其此部分犯行已堪認定。
  (二)上開事實一(二)(三)(四)販賣第二級毒品予張蘭莉部分：上開事實
    一(二)部分，業據證人張蘭莉99年10月27日於偵查中陳稱：我
    持行動電話門號0000000000號與被告持用行動電話門號0000
    000000於99年9 月30日12時52分、13時17分、13時44分與被
    告之通話內容及同年月13時44分、13時52分、14時23分、14
    時34分之簡訊內容，係被告說要去拿甲基安非他命，錢不夠
    要先跟我拿錢，被告向我拿錢後，在2 點50分許，到我住處
    附近，有將第二級毒品甲基安非他命交付給我，我則有發簡
    訊叫被告用袋子或紙袋把毒品包起來，該次我向被告買1000
    元之甲基安非他命等語（見偵二卷第20頁），並有被告所持
    用之行電話門號0000000000號（與張蘭莉所持用之行動電話
    門號0000000000號）【按：以下未註記（）部分為門號0000
    000000號所發出之通話或簡訊內容，註記（）部分則為門號
    0000000000所發出之通話或簡訊內容】於99年9 月30日12時
    52分之通話：「你找誰（找媽媽）你是誰（你媽媽的朋友小
    莉）什麼事（你沒在他那邊嗎？我可以跟你拿嗎？）多少（
    1 ，直接拿到我家，快一點我怕我婆婆回來）你沒打給他嗎
    （2 支都沒聽，我有打簡訊給他，但是都沒接，所以才要找
    你拿）要等一下，我到了打給你」；同日13時17分之通話：
    「小莉我要跟你商量一下好嗎（說）我要拿大的1 個，身上
    現金不夠，我要先跟你拿錢再去拿，然後再過去拿給你（好
    ）」；同日13時44分之通話：「（你要到了沒）還要15分鐘
    （快一點啦）好，我知道你很急」；同日13時52分之簡訊：
    「（麻煩你東西一樣用袋或紙包起來~ 要到再打給我…~ 多
    一點喔）」；同日14時23分之簡訊：「不要急小心一點好我
    馬上到」；同日14時34分之簡訊：「（我怕我老公回來！因
    為他已經在回家的路上）；同日14時36分之通話：「我要到
    全家了（你來我家門口）好」等語之通聯譯文（見警二卷第
    66頁至第67頁）、原審99年聲監字第002043號通訊監察書（
    見警二卷第42頁至第44頁）可證。上開事實一(三)部分，業據
    證人張蘭莉於偵查中結證：我持行動電話門號0000000000號
    與被告持用行動電話門號0000000000於99年10月2 日12時15
    分、12時38分、15時17分、15時34分與被告之通話內容及12
    時53分之簡訊內容，係我先打電話跟被告說我要買500 元之
    甲基安非他命，後來我在忙，就叫我女兒於當日16時，到我
    住處巷口，幫我拿500 元之甲基安非他命回來等語（見偵二
    卷第19頁至第21頁），並有被告潘淑玲所持用之行電話門號
    0000000000號（與張蘭莉所持用之行動電話門號0000000000
    號）【按：以下未註記（）部分為門號0000000000號所發出
    之通話或簡訊內容，註記（）部分則為門號0000000000所發
    出之通話或簡訊內容】於99年10月2 日12時15分之通話：「
    （你在做啥）我在用東西（你沒在他那邊吧）沒有（我不是
    欠你500 ，我再跟你拿500 ，1000給你）你今天跟他拿，免
    得他一直吵，我今天把東西拿給他了（可是他電話都沒接）
    我今天再送過去給你，我會跟他說，他欠我的錢都沒回（過
    來再打電話給我，多一點啊）」；同日12時38分之通話：「
    （媽媽呢？）他馬上要過去了」；同日12時53分之簡訊：「
    （要到了沒？）」；同日15時17分之通話：「（阿姨，我小
    莉的女兒，媽媽問你可不可以差1000）我身上剩500 （就
    500 ，請你送到巷口）好（謝謝阿姨）」；同日15時34分之
    通話：「（阿姨你到了嗎）我睡著了，我馬上送過去給你（
    阿姨謝謝）」；同日16時6 分之通話：「我快到了（好）」
    等語之通聯譯文（見警二卷第74頁至第75 頁 ）、原審99年
    聲監字第002043號通訊監察書（見警二卷第42頁至第44頁）
    可證。上開事實一(四)部分，業據證人張蘭莉於偵查中陳稱：
    我持行動電話門號0000000000號與被告持用行動電話門號00
    00000000於99年10月11日與被告之通話及簡訊內容，係我於
    當日20時許，在我住家巷口，向被告購入500 元之甲基安非
    他命，之後我又發簡訊給被告說怎麼量那麼少等語（見偵二
    卷第20頁至第21頁），並有被告潘淑玲所持用之行電話門號
    0000000000號（與張蘭莉所持用之行動電話門號0000000000
    號）【按：以下未註記（）部分為門號0000000000號所發出
    之通話或簡訊內容，註記（）部分則為門號0000000000所發
    出之通話或簡訊內容】於99年10月11日17時53分之通話：「
    （拜託可以差嗎，我先拿500 現金給你）你沒打電話給翔仔
    嗎（我不要打給他，拜託你讓我先拿，你幫我送過來（每次
    都幫你送過去，都不會自己過來，千要不要讓翔仔知道你都
    跟我拿東西，不然會打架，我等等拿過去給你，一半現金一
    半明天要回我（好啦）」；同日20時11分之通話：「（阿姨
    喔，我媽媽說可不可以拿500 ）可以（送到巷口，你再打給
    我）」；同日21時49分簡訊：「（為什麼這麼少呢）」；同
    日22時4 分簡訊：「你女兒沒有跟你說嗎」；同日22時7 分
    簡訊：「（吸幾口就沒了，根本沒辦法止渴嘛）」等語之通
    聯譯文（見警二卷第91頁至第92頁）、本院99年聲監字第00
    2043號通訊監察書（見警二卷第42頁至第44頁）可證。且警
    方查獲被告所持有之甲基安非他命共5 包，鑑定之結果其成
    份均含甲基安非他命乙節，亦有高雄市政府警察局三民第一
    分局搜索、扣押筆錄、扣押物品目錄表各1 份（見警二卷第
    22頁至第25頁）、高雄市立凱旋醫院100 年2 月21日高市凱
    醫驗字第14898 號濫用藥物成品檢驗鑑定書、扣押物品清單
    1 份（見原審審訴字卷14頁至第15頁）可證，足証被告應有
    上開事實一(二)、(三)、(四)之販賣第二級毒品甲基安非他命之事
    實。
  (三)上開事實一(六)販賣第一級毒品予莊秀芬之事實，業據證人莊
    秀芬99年12月16日於偵查中陳稱：我持行動電話門號000000
    0000號與被告持用行動電話門號0000000000於99年9 月30日
    與被告之通話及簡訊內容，係我原本要向被告拿1000元，再
    加上我所持有之甲基安非他命給被告，我有說1000元會去跟
    朋友借來給被告，之後因我借不到錢，被告於8 點左右在岡
    山丁丁藥局拿1 包海洛因給我，我就把甲基安非他命抵給被
    告，之後我拿到附近媽祖廟公共廁所施打，被告並未再另外
    賣伊1000元數量之海洛因，也聯絡不上被告等語（見偵二卷
    第52頁）；其復於100 年5 月26日原審審理時證稱：99年9
    月30日我藥癮發作，騙被告說我有1000元，並跟被告講說我
    所有的甲基安非他命請被告，叫被告把海洛因給我，我實際
    上沒有錢給被告，因為我當時沒有錢，所以想說請被告吃甲
    基安非他命，被告也會請我吃海洛因，我說晚一點要拿錢還
    給被告也是騙她的，被告在電話中也有講說叫我請她吃甲基
    安非他命就好了，所以被告就給我一點點海洛因，這些是我
    與被告在電話中先講好的了等語（見原審訴字卷第33頁正面
    至第35頁背面），並有被告潘淑玲所持用之行電話門號0000
    000000號（與莊秀芬所持用之行動電話門號0000000000號）
    【按：以下未註記（）部分為門號0000000000號所發出之通
    話或簡訊內容，註記（）部分則為門號0000000000所發出之
    通話或簡訊內容】於99年9 月30日19時9 分之通話：「（你
    現在方便嗎？我在丁丁藥局這邊）方便什麼（我要拿1 張，
    還有我這邊有「石頭」（按：即甲基安非他命之意）跟你換
    ，給我多一點，你懂意思嘛）嗯」；同日19時18分之通話：
    「（可不可以1500，半分，我媽媽都不讓我出來，我都沒辦
    法拿東西（你糖果（按：即甲基安非他命之意）要送我吃一
    下）好啦！給我半分」；同日19時40分之通話：「（姐啊，
    我石頭拿錯包，我這包是要給別人，我叫別人幫我先拿的）
    那怎麼辦，你那邊還有嗎？（有啦，在家裏，我在媽祖廟這
    邊）我等一下過去找你」；同日19 時47 分之通話：「我這
    邊快一分（沒關係，我這邊算500 就好，我在跟朋友借錢）
    我石頭也跟你算進去」；同日20時7分 ：「（我打了沒有感
    覺）怎麼可能（可能量太少，蟑螂有拿達仔的給我用，我用
    了還是沒啥感覺）你過來，我再倒給你」等語之通聯譯文（
    見偵二卷第47頁至第48頁）、原審99 年 聲監字第002043號
    通訊監察書（見警二卷第42頁至第44頁）可證。且警方查獲
    被告所持有之海洛因共2 包，經鑑定結果其成份均含第一級
    毒品海洛因乙節，有高雄市政府警察局三民第一分局搜索、
    扣押筆錄、扣押物品目錄表各1 份（見警二卷第22頁至第25
    頁）、高雄市立凱旋醫院100 年2 月14 日 高市凱醫驗字第
    14862 號濫用藥物成品檢驗鑑定書及扣押物品清單1 份（見
    原審審訴字卷第12頁、第15頁）可證，足見被告於上開事實
    一(六)之販賣第一級毒品海洛因之事實，已甚明確。又按毒品
    危害防制條例所稱之「販賣」，係指有償之讓與行為，包括
    以「金錢買賣」或「以物易物」（即互易）等態樣在內；祇
    要行為人在主觀上有藉以營利之意圖，而在客觀上有以毒品
    換取金錢或其他財物之行為，即足當之；至於買賣毒品之金
    額或所換得財物之實際價值如何，以及行為人是否因而獲取
    價差或利潤，均不影響販賣毒品罪之成立（最高法院99年度
    台上字第1588號判決意旨參照）。此部分被告潘淑玲與莊秀
    芬以海洛因、甲基安非他命互易之行為，應有交易上之對價
    ，已甚明確，故被告潘淑玲以販賣海洛因之行為，而取得甲
    基安非他命之代價，自屬販賣第一級毒品海洛因無訛。
  (四)上開事實(七)至(九)販賣第一級毒品予黃國洲部分：上開事實一
    (七)部分，業據證人黃國洲100 年1 月19日於偵查中證稱：我
    持行動電話門號0000000000號與被告持用行動電話門號0000
    000000於99年9 月28日之通話內容，係我要跟被告買海洛因
    ，我於99年9 月29日凌晨從台南回到住處，有將1000元放在
    住處旁邊用麒麟壓在地上，被告則將海洛因送到我住處後就
    把海洛因放在麒麟底下，我到門口有發現麒麟底下有一包海
    洛因，且1000元也被拿走等語（見偵二卷第80頁），並有被
    告所持用之行電話門號0000000000號（與黃國洲所持用之行
    動電話門號0000000000號）【按：以下未註記（）部分為門
    號0000000000號所發出之通話或簡訊內容，註記（）部分則
    為門號0000000000所發出之通話或簡訊內容】於99年9 月28
    日0 時47分之通話：「（我要大支的）好（我錢放在那裏，
    你明天幫我送過來）」；同日22時17分之通語：「你錢放在
    哪？（我還沒放，我台南回去再放）害我摸半天，東西放好
    了」等語之通聯譯文（見偵二卷第74頁至第75頁）、原審99
    年聲監字第002043號通訊監察書（見警二卷第42頁至第44
    頁）可證。上開事實一(八)部分，業據證人黃國洲於偵查中證
    稱：我持行動電話門號0000000000號與被告持用行動電話門
    號0000000000於99年10月12日與被告之通話內容，係因我前
    一日即10月11日中午我曾向被告買1000元海洛因，施用時覺
    得品質不好，當時雖是說1400元，但其中之400 元是要還給
    被告的等語（見偵二卷第80頁），並有被告所持用之行電話
    門號0000000000號（與黃國洲所持用之行動電話門號000000
    0000號）【按：以下未註記（）部分為門號0000000000號所
    發出之通話或簡訊內容，註記（）部分則為門號0000000000
    所發出之通話或簡訊內容】於99年10月12日16時15分之通話
    ：「（昨天的東西不好，沒感覺）都一樣的東西，大家都說
    不錯（等一下再放一樣給我，他不在家裏，你放在那邊就好
    ）你昨天只拿1300給我（我放1400）等一下放幾個（3 ）」
    等語之通聯譯文（見偵二卷第76頁）、原審99年聲監字第
    002043號通訊監察書（見警二卷第42頁至第44頁）可證。上
    開事實一(九)部分，業據證人黃國洲於偵查中證稱：我持行動
    電話門號0000000000號與被告持用行動電話門號0000000000
    於99年10月15日與被告之通話內容，係我打電話要跟被告拿
    1000元海洛因，被告1 點多時叫「阿德」送到我住處，「阿
    德」是直接到我住處門口交給我，我拿1500元給「阿德」，
    因被告說我缺錢，所以叫我改拿1500元給「阿德」等語（見
    偵二卷第80頁至第81頁），並有被告所持用之行電話門號00
    00000000號（與黃國洲所持用之行動電話門號0000000000號
    ）【按：以下未註記（）部分為門號0000000000號所發出之
    通話或簡訊內容，註記（）部分則為門號0000000000所發出
    之通話或簡訊內容】於99年10月15日1 時9 分之通話：「我
    等一下叫阿德過去跟你拿一千，我身上不夠錢拿，然後再跟
    朋友拿完東西，馬上拿過去給你（我快到家了，到家再打給
    你）」；同日1 時18分之通話：「（你會叫阿德過來拿錢嗎
    ）拿一千五給他，拿到東西再給你（你叫他過來，我在家）
    」等語之通聯譯文（見偵二卷第77頁）、原審99年聲監字第
    002043號通訊監察書（見警二卷第42頁至第44頁）可證。且
    警方查獲被告潘淑玲所持有之海洛因共2 包，經鑑定結果其
    成份均含第一級毒品海洛因乙節，有高雄市政府警察局三民
    第一分局搜索、扣押筆錄、扣押物品目錄表各1 份（見警二
    卷第22頁至第25頁）、高雄市立凱旋醫院100 年2 月14日高
    市凱醫驗字第14862 號濫用藥物成品檢驗鑑定書及扣押物品
    清單1 份（見原審審訴字卷第12頁、第15頁）可證，足佐被
    告應有上開事實一(七)、(八)、(九)之販賣第一級毒品海洛因予黃
    國洲之事實，亦甚明確。
  (五)按毒品之非法交易向為政府查禁森嚴且重罰不寬貸之行為，
    為一般民眾普遍認知之事，倘非有利可圖，被告絕無平白甘
    冒被查緝重罰之高度風險，而販賣毒品之理，是其販入之價
    格當較其出售之價格為低，或販入毒品之價格較換取其他財
    物之價格為低，而有從中賺取價差牟利之意圖及事實，應屬
    合理認定。又販賣毒品係違法行為，非可公然為之，亦無公
    定價格，容易分裝並增減份量，而每次買賣之價量，可能隨
    時依雙方關係深淺、資力、需求量及對行情之認知、來源是
    否充裕、販賣者是否渴求資金、查緝是否嚴緊、購買者被查
    獲時供述購買對象之可能風險之評估等，因而異其標準，並
    機動調整，非可一概論之，是販賣毒品之利得除被告坦承犯
    行或價量俱臻明確外，委難察得其交易實情，然販賣者從價
    差或量差中牟利之方式雖異，惟其販賣行為在意圖營利則屬
    同一；從而，舉凡有償交易，除足以反證其確係另基於某種
    非圖利本意之關係外，通常尚難因無法查悉其販入價格，做
    為是否高價賣出或換取較高價財物之比較，諉以無營利之意
    思而阻卻販賣犯行之追訴。倘被告未因販賣上開毒品而從中
    牟利，當無冒險購買昂貴毒品及耗時費力聯繫之閒情，堪認
    被告上揭所為，必有從中賺取買賣價差牟利之事實，足徵被
    告主觀上確有賺取價差以為營利之不法意圖。是被告就上開
    事實一(二)至(四)部分，及事實一(六)至(九)部分，分別有販賣第二
    級毒品甲基安非他命及第一級毒品海洛因之事實無訛。
  綜上所述，被告潘淑玲於本院審理時已坦承認罪販賣第一、二
  級毒品及轉讓毒品之事實不諱，並經前開証人黃獻德、張蘭莉
  、莊秀芬、黃國洲等人指証屬實，其自白核與事實相符，其上
  揭犯行均堪以認定。
二、核被告潘淑玲就事實一(一)所為，係犯毒品危害防制條例第8
    條第1 項、第5 項之轉讓第一級毒品未遂罪，被告潘淑玲就
    事實(一)所為雖已著手犯罪行為之實行，惟未生犯罪之結果，
    為未遂犯；被告潘淑玲就事實一(二)、(三)、(四)所為，均係犯毒
    品危害防制條例第4 條第2 項之販賣第二級毒品罪；就事實
    (五)所為係犯毒品危害防制條例第8 條第1 項之轉讓第一級毒
    品罪；就事實一(六)、(七)、(八)、(九)所為，均係犯毒品危害防制
    條例第4 條第1 項之販賣第一級毒品罪。公訴意旨認被告潘
    淑玲就事實一(五)部分涉犯販賣第一級毒品罪，此與上開證人
    莊秀芬於原審之證述：當時是被告支援（即無償交付）等語
    （見原審訴字卷第33頁正面、第34頁正面）不符；公訴意旨
    認事實一(一)部分涉犯轉讓毒品既遂罪，亦與證人黃獻德之上
    揭證述不合，均有未洽，惟本院認定之事實與檢察官起訴之
    事實二者基本社會事實同一，此部分爰依法變更起訴法條。
    被告潘淑玲於事實一(一)、(五)至(九)之持有第一級毒品海洛因之
    低度行為、事實一(二)至(四)之持有第二級毒品甲基安非他命，
    分別為事實一(一)之轉讓第一級毒品海洛因未遂行為、事實一
    (五)之轉讓第一級毒品海洛因行為、事實一(六)至(九)之販賣第一
    級毒品海洛因行為、事實一(二)至(四)之販賣第二級毒品甲基安
    非他命行為之高度行為所吸收，均不另論罪。被告潘淑玲與
    真實姓名年籍不詳綽號「阿德」之成年男子間，就事實一(九)
    之販賣第一級毒品海洛因犯行，有犯意聯絡及行為分擔，皆
    為共同正犯。被告潘淑玲上揭轉讓第一級毒品海洛因既、未
    遂各1 次、販賣第二級毒品甲基安非他命3 次、販賣第一級
    毒品海洛因4 次犯行間，犯意各別，行為互殊，應分論併罰
    。被告潘淑玲於民國82年間曾犯違反肅清煙毒條例、麻醉藥
    品管理條例之罪，分別經台灣高雄地方法院以82年度訴字第
    3451號、82年訴字第4402號判決處有期徒刑3 年2 月、5 年
    8 月，其中82年訴字第4402號判決並經最高法院以83年度臺
    上字第6094號判決駁回上訴，後經本院以84年度聲字第21號
    裁定上開2 案件應執行有期徒刑8 年5 月確定，於92年11月
    14日假釋出監，於94年11月17日保護管束期滿未經撤銷而視
    為執行完畢，此有台灣高等法院被告前案紀錄表在卷可查，
    是其前受有期徒刑執行完畢後，5 年內故意再犯本件法定刑
    為有期徒刑以上刑之罪，均為累犯，應依刑法第47條第1 項
    規定各加重其刑。惟被告所犯毒品危害防制條例部分，除同
    條例第4 條第1 項法定刑死刑、無期徒刑部分，及同條例第
    4 條第2 項法定刑無期徒刑部分，依刑法第64條第1 項及同
    法第65條第1 項規定不得加重外，其餘部分之有期徒刑及罰
    金刑部分加重其刑。被告就事實(一)部分，所犯之轉讓第一級
    毒品未遂罪，應依刑法第25條第2 項規定，按既遂犯之刑度
    減輕其刑。被告就事實(一)部分，於偵查及審判中均自白上開
    轉讓第一級毒品海洛因未遂1 次之犯行，應依毒品危害防制
    條例第17條第2 項規定，減輕其刑，並與上開加重部分先加
    後減及遞減之。另被告就事實一(五)部分，遲至審判中始自白
    上開轉讓第一級毒品海洛因之犯行，自無毒品危害防制條例
    第17條第2 項規定減輕其刑之適用。又同為販賣毒品之人，
    其原因動機不一，犯罪情節未盡相同，或有大盤毒梟者，亦
    有中、小盤之分，被告潘淑玲販賣海洛因所得財物甚微，其
    犯罪情節當非與大盤毒梟者可資等同併論，尤以大盤毒梟販
    賣第一級毒品數公斤以上，亦少有處以極刑者，是被告縱處
    以法定最低刑度無期徒刑，依社會一般觀念及法律情感仍嫌
    過重，爰就被告就事實一(六)至(九)之販賣第一級毒品海洛因所
    犯販賣第一級毒品罪部分，均依刑法第59條之規定酌減其刑
    。被告潘淑玲上開所犯販賣第一級毒品海洛因，有上述之刑
    之加重及減輕事由，各依法先加後減之。又被告轉讓一(一)事
    實欄所載海洛因未遂及轉讓一(五)事實欄所載海洛因既遂之數
    量均屬微量，未達淨重5 公克以上，故不予加重，並予明
    。
三、原審適用毒品危害防制條例第4 條第1 項、第2 項、第8 條
    第1 項、第5項 、第17條第2 項、第18條第1 項前段、第19
    條第1 項，刑法第11條前段、第25條、第28條、第47條第1
    項、第59條、第51條第5 款規定，並審酌被告潘淑玲意圖營
    個人私利，不顧國家法令，而為上開之販賣第一級毒品海洛
    因、第二級毒品甲基安非他命，又轉讓第一級毒品海洛因行
    為，嚴重助長毒品氾濫，並足以衍生其他犯罪，嚴重危害社
    會治安及國民健康，所為誠屬不該，其所為4 次販賣第一級
    毒品海洛因、3 次販賣第二級毒品甲基安非他命、轉讓第一
    級毒品海洛因既遂1 次之各次價值非鉅，數量尚少，轉讓第
    一級毒品海洛因未遂1 次則尚未及造成嚴重損害，及其犯罪
    之動機、目的、智識程度、生活狀況等一切情狀，分別量處
    如附表所示之刑。又說明按刑法修正將連續犯、牽連犯等規
    定悉予刪除，考其立法目的，係基於刑罰公平原則考量，杜
    絕僥倖犯罪心理，並避免鼓勵犯罪之誤解，乃改採一行為一
    罪一罰。是定其刑期時，除仍應就各別刑罰規範之目的、輕
    重罪間體系之平衡、整體犯罪非難評價、各行為彼此間之偶
    發性、與被告前科之關聯性、各行為所侵害法益之專屬性或
    同一性、數罪對法益侵害之加重效應、罪數所反映之被告人
    格特性與犯罪傾向、社會對特定犯罪例如一再殺人或販毒行
    為處罰之期待等，為綜合判斷外，尤須參酌上開實現刑罰公
    平性，以杜絕僥倖、減少犯罪之立法意旨，為妥適之裁量，
    倘違背此內部性界限，即屬權利濫用之違法（最高法院96年
    台上第7583號判決意旨參照）。考量被告所犯上開毒品危害
    防制條例案件，均毒品之相關案件，且所販賣予他人圖利之
    毒品，或轉讓毒品部分，數量不多，所侵害法益之同質性相
    對較高、數罪對法益侵害之加重效應較低，及上述定應執行
    刑之原則等情形，定被告之應執行刑為有期徒刑16年10月，
    並就沒收部分說明如下：
１、按毒品危害防制條例第19條第1 項規定性質上係沒收之補充
    規定，其屬於本條所定沒收之標的，如得以直接沒收者，判
    決主文僅宣告沒收即可，不生「追徵其價額」或「以其財產
    抵償之」問題，須沒收之標的全部或一部不能沒收時，始生
    「追徵其價額」或「以其財產抵償之」選項問題，而「追徵
    其價額」或「以其財產抵償之」係屬兩種選項，分別係針對
    現行貨幣以外之其他財產與現行貨幣而言，即本規定所稱「
    追徵其價額」者，係指所沒收之物為金錢以外之其他財物而
    無法沒收時，因其實際價值不確定，應追徵其價額，使其繳
    納與原物相當之價額，並無以其財產抵償之問題，倘嗣後追
    徵其金錢價額，不得結果而須以其財產抵償者，要屬行政執
    行機關依強制執行之法律之執行問題，即無不能執行之情形
    ，自毋庸諭知「或以其財產抵償之」，如不能沒收之沒收標
    的為金錢時，因價值確定，判決主文直接宣告「以其財產抵
    償之」即可，不發生追徵價額之問題（最高法院99年度第5
    次刑事庭會議（二）意旨參照）。本件被告就上開事實一(二)
    至(四)之販賣第二級毒品所得1000元、500 元、500 元，就上
    開事實一(七)至(九)之販賣第一級毒品所得1000元、1000元、15
    00元，雖未扣案，但仍應依毒品危害防制條例第19條第1項
    之規定，宣告沒收之，金錢部分，如全部或一部不能沒收時
    ，就以其財產抵償之（其中事實一(九)部分販賣第一級毒品所
    得之1500元部分由被告與「阿德」連帶沒收、連帶抵償）。
    次按毒品危害防制條例第18條第1 項前段規定，查獲之第一
    、二級毒品，不問屬於犯人與否，均沒收銷燬之，此所稱「
    查獲之毒品」，係指被查獲而與本案有關之全部毒品而言；
    至同條例第19條第1 項所規定，犯第4 條至第9 條、第12條
    、第13條或第14條第1 項、第2 項之罪者，其供犯罪所用或
    因犯罪所得之財物均沒收之，所稱「供犯罪所用或因犯罪所
    得之財物」，則係指查獲毒品以外之其他供犯罪所用或因犯
    罪所得之財物而言，並不包括前揭查獲之毒品，縱該查獲之
    毒品係供被告犯罪所用或屬被告犯罪所得之物，仍應依毒品
    危害防制條例第18條第1 項前段規定，諭知沒收並銷燬之，
    要難就查獲之毒品，予以割裂適用，另依毒品危害防制條例
    第19條第1 項之規定僅宣告沒收而未諭知銷燬。扣案之安非
    他命如係被告販賣海洛因而互易取得之物，當屬本案查獲之
    第二級毒品，依上揭說明，自應依毒品危害防制條例第18條
    第1 項前段規定，諭知沒收銷燬，倘認該安非他命係被告販
    賣海洛因所得之物，而依同條例第19條第1 項規定宣告沒收
    ，難謂無適用法則不當之違法（最高法院95年台上字第5304
    號判決意旨參照）。是本件被告潘淑玲就事實一(六)所為販賣
    海洛因而互易取得之甲基安非他命本身即為第二級毒品，縱
    有查獲亦應依毒品危害防制條例第18條第1 項前段規定沒收
    銷燬，而無依第19條第1 項之規定僅宣告沒收之餘地，而本
    件被告就事實一(六)所為販賣海洛因而互易取得之甲基安非他
    命，業已自行施用完畢，業如前述，是上開甲基安非他命既
    已滅失，即無庸再依毒品危害防制條例第18條第1 項前段規
    定沒收銷燬，併為說明。
２、按行動電話服務須以晶片卡（即SIM 卡）為使用介面，因此
    電信公司於出租行動電話門號予消費者使用時，即同時附帶
    提供晶片卡給消費者作為門號使用之介面，故電信公司接受
    消費者申辦門號並將該門號開通上線時，該晶片卡之所有權
    已移轉於消費者（最高法院98年度台上字第7705號判決意旨
    參照）。行動電話門號0000000000號係被告所有，並供其為
    上揭聯絡張蘭莉、莊秀芬、黃國洲等人使用乙節，業據被告
    於原審審理時坦承不諱（見原審審訴字卷第41頁）並有前述
    之該行動電話門號與張蘭莉、莊秀芬、黃國洲等人之監聽譯
    文可憑。被告既以上開行動電話（含SIM 卡）為其為上揭事
    實一(二)至(九)之犯行之聯絡工具，該行動電話（含SIM 卡），
    雖未扣案，惟無證據證明業已滅失，自應依毒品危害防制條
    例第19條第1 項之規定，宣告沒收，如全部或一部不能沒收
    時，追徵其價額（其中事實一(九)部分，由被告潘淑玲與「阿
    德」連帶沒收、連帶追徵其價額）。
３、按以營利為目的販入毒品，經多次販賣後，持有剩餘毒品被
    查獲，只能於最後一次販賣毒品罪宣告沒收銷燬，不得於各
    次販賣毒品罪均宣告沒收銷燬（最高法院99年度臺上字第66
    2 號判決意旨參照）。本件於99年10月27日所查獲之毒品海
    洛因2 包、毒品甲基安非他命5 包，均係被告潘淑玲所有一
    節，有高雄市政府警察局三民第一分局搜索、扣押筆錄、扣
    押物品目錄表各1 份（見警二卷第22頁至第25頁）可證，而
    毒品海洛因2 包（分別毛重0.59、0.33公克，合計驗後淨重
    0.389+0.126=0.515 公克，見原審審訴卷第12頁之高雄市立
    凱旋醫院100 年2 月14日高市凱醫驗字第14862 號濫用藥物
    成品檢驗鑑定書，及原審審訴卷第15頁之扣押物品清單）、
    毒品甲基安非他命5 包（分別毛重0.77、0.41、0.35、0.35
    、0.34公克，合計驗後淨重0.493+0.185+0.128+0.132+0.13
     8=1.076公克）（見原審審訴卷第14頁之高雄市立凱旋醫院
    100 年2 月21日高市凱醫驗字第14898 號濫用藥物成品檢驗
    鑑定書，及原審審訴卷第15頁之扣押物品清單），分別係屬
    第一級毒品海洛因、第二級毒品甲基安非他命，有上開鑑定
    書可稽，不問屬於犯人與否，此部分應依毒品危害防制條例
    第18條第1 項前段規定，及上開說明各於「最後一次」販賣
    第一、二級毒品罪項下（即事實一(四)、(九)），宣告沒收銷燬
    。
４、本件於「99年7 月13日」所查獲之毒品海洛因6 包，均係被
    告潘淑玲所有一節，有高雄市政府警察局三民第一分局搜索
    、扣押筆錄、扣押物品目錄表各1 份（見警一卷第26頁至第
    29頁）可證。且該毒品海洛因6 包（分別毛重0.58、0.60、
    0.29、0.29、0.30、0.29公克，合計驗後淨重0.74+0.27=1.
    01公克，見偵一卷第38頁之法務部調查局濫用藥物實驗室99
    年9 月6 日調科壹字第09923019830 號鑑定書，及原審審訴
    卷第16頁之扣押物品清單），係屬第一級毒品海洛因，有上
    開鑑定書可稽，不問屬於犯人與否，應依毒品危害防制條例
    第18條第1 項前段規定，於被告潘淑玲所犯事實一(一)之轉讓
    第一級毒品海洛因未遂罪項下，宣告沒收銷燬。
５、按包裝毒品之包裝袋係用於包裹毒品，防其裸露、潮濕，便
    於攜帶、運輸所用之物，復經法務部調查局濫用藥物實驗室
    、高雄市立凱旋醫院將上開包裝袋與毒品分別秤重，秤得上
    開毒品淨重，自屬可與毒品析離（最高法院96年台上字第25
    69號判決意旨參照）。本件包裝上開第一級毒品海洛因、第
    二級毒品甲基安非他命毒品之包裝袋各2 個、5 個，為被告
    所有，並係用以分裝毒品之用，應依毒品危害防制條例第19
    條第1 項規定，及上開說明，各於「最後一次」販賣第一、
    二級毒品罪項下（即事實一(四)、(九)）宣告沒收。包裝上開第
    一級毒品海洛因之包裝袋6 個，亦為被告所有，並係用以分
    裝毒品之用，應依毒品危害防制條例第19條第1 項規定，及
    上開說明，於被告潘淑玲所犯事實一(一)之轉讓第一級毒品海
    洛因未遂罪項下，宣告沒收。
６、扣案之毒品器具（殘渣袋）6 個（見原審審訴字卷第15頁）
    ，係被告施用毒品所剩；扣案之手機4 支（即門號00000000
    00黑色三星牌手機、0000000000銀紅色三星牌手機、000000
    0000號藍色NOKIA 牌手機、門號0000000000號門號之手機各
    1 支）（見本院審訴字卷第15頁、第16頁、警一卷第29頁至
    第30頁、警二卷第25頁），均無證據證明與本案有關，此部
    分爰不予宣告沒收。
７、高雄市政府警察局三民第一分局於「99年7 月13日」自被告
    扣得之毒品海洛因6 包（分別毛重0.58、0.60、0.29、0.29
    、0.30、0.29公克，合計驗後淨重0.74+0.27=1.01公克，見
    偵一卷第38頁之法務部調查局濫用藥物實驗室99年9 月6 日
    調科壹字第09923019830 號鑑定書，及原審審訴卷第16頁之
    扣押物品清單）、毒品甲基安非他命3 包（分別毛重1.93、
    1.92、1.90公克，合計驗後淨重1.641+1.636+1.653=4.93公
    克，見偵一卷第43頁至第44頁之高雄市立凱旋醫院99年10月
    18日高市凱醫驗字第14167 號濫用藥物成品檢驗鑑定書及本
    院審訴卷第16頁之扣押物品清單），早於本件被告99年9 月
    底至10月中旬之上開事實一(二)至(九)之販賣第一、二級毒品犯
    行前已約2 個月餘，自無可能與上開事實一(二)至(九)之販賣第
    一、二級毒品犯行有關。而上開事實一(一)部分，被告僅犯轉
    讓第一級毒品海洛因未遂罪，可見高雄市政府警察局三民第
    一分局於「99年7 月13日」自被告扣得之毒品甲基安非他命
    3 包（分別毛重1.93、1.92、1.90公克，合計驗後淨重1.64
    1+1.636+1.653=4.93公克，見偵一卷第43頁至第44頁之高雄
    市立凱旋醫院99年10月18日高市凱醫驗字第14167 號濫用藥
    物成品檢驗鑑定書及原審審訴卷第16頁之扣押物品清單），
    亦與被告上開事實一(一)之犯行無關，均併為說明。
  經核原判決認事用法並無不合，量刑及定執行刑亦屬適當，檢
  察官上訴指摘原判決量刑過輕，被告潘淑玲上訴指摘原判決量
  刑過重，均為無理由，均應予駁回。
乙、無罪部分：
一、公訴意旨略以：被告潘淑玲另基於販賣第二級毒品之犯意，
    於99年10月21日18時許，與張蘭莉聯絡後，在高雄市○○區
    ○○街31號張蘭莉住處附近，以500 元之價格，販賣不詳數
    量之第二級毒品甲基安非他命予張蘭莉（即起訴書附表部
    分），因認被告潘淑玲此部分另涉有毒品危害防制條例第4
    條第2 項之販賣第二級毒品罪嫌。
二、公訴人認被告潘淑玲涉有此部分販賣第二級毒品罪嫌，無非
    係以被告潘淑玲於警詢及偵查中之供述、證人張蘭莉於警詢
    及偵查中之證述，及有監聽譯文、高雄市政府警察局三民第
    一分局搜索、扣押筆錄、扣押物品目錄表各2 份等可稽，為
    其主要論據。
三、訊據被告潘淑玲堅決否認有此部分販賣第二級毒品犯行，辯
    稱：我並未於10月21日18時許與張蘭莉見面等語。經查：
  (一)證人張蘭莉固於偵查中證述：我最近一次於99年10月23日晚
    上10時許所施用之甲基安非他命，係於10月21日18時許在我
    住處附近，以500 元向被告所購買等語（見偵卷第18頁、第
    21頁），此與該證人張蘭莉於警詢時係陳稱：我最後一次施
    用第二級毒品安非他命是在23日晚上10時左右，在住家廁所
    內使用，所施用之毒品安非他命，是以我的行動門號000000
    0000撥打行動電娮門號0000000000「黑松」之男子，及行動
    門號0000000000及0000000000之「姐姐」之女子，聯絡購買
    等語（見警二卷第3 頁至第4 頁），已未盡相符，且卷內亦
    無關於被告潘淑玲該次販賣第二級毒品甲基安非他命予張蘭
    莉之監聽譯文可資佐證證人張蘭莉於偵查中之證述之真實性
    ，是證人張蘭莉上開偵查中之證述是否實在，非無疑義。
  (二)被告潘淑玲於原審及本院審理時否認其於10月21日18時許曾
    與張蘭莉見面（見原審審訴字卷第35頁本院卷第70頁反面）
    ，且卷內既無證據可以證明被告潘淑玲曾於當時交付毒品予
    張蘭莉，自難僅以張蘭莉偵訊中之證述作為被告於上揭時地
    販賣第二級毒品甲基安非他命予張蘭莉之依據。
  (三)按刑事訴訟採嚴謹證據法則，檢察官負實質舉證責任，被告
    受無罪推定保障，並無自證己罪義務，雙方立於對等地位互
    為攻擊防禦，法院居於超然、客觀、公正立場審判，故犯罪
    事實，須以嚴格之證據予以嚴格證明，刑事訴訟法第154 條
    第2 項規定：「犯罪事實應依證據認定之，無證據不得認定
    犯罪事實。」第161 條第2 項規定：「法院於第一次審判期
    日前，認為檢察官指出之證明方法顯不足認定被告有成立犯
    罪之可能時，應以裁定定期通知檢察官補正；逾期未補正者
    ，得以裁定駁回起訴。」即本此旨。又刑法已經修正廢止連
    續犯之規定，採行一行為一罪原則，各罪所由之事實，皆須
    嚴格證明，檢察官擇為起訴之客體，倘有部分證據不足者，
    該部分自應為無罪諭知。易言之，往昔連續犯籠統混用證據
    之舉證方式，業已不合時宜，是縱然懷疑行為人有多次不法
    作為，仍僅能就其中證據充足之部分行為起訴、判罪，不能
    率予認定全部成立犯罪。再販賣毒品，罪責甚重，而施用毒
    品之人供出毒品來源，因而查獲其他正犯或共犯，依毒品危
    害防制條例第17條第1 項規定，可獲減輕或免除其刑之寬典
    處遇，但此類人員之供述或指證，不乏損人利己之虞，自須
    另有補強證據，擔保其所述之真實性，此之補強證據，必須
    與施用毒品之人關於毒品交易之供述，具有相當程度之關連
    性，且足令一般人對其供述無合理之懷疑存在，而得確信為
    真，始足當之。因此，倘未查獲任何毒品或毒販常備之分裝
    袋、杓、秤、研磨器、稀釋物、帳冊（單）、交易現金等證
    物，祇有施用毒品人之片面陳述，別無其他人證，而作為該
    陳述補強證據之監聽電話通聯紀錄，其內容卻無任何關於毒
    品交易必須之毒品種類、數量、價錢等要項之明、暗語者，
    當認檢察官之舉證尚嫌不足（最高法院100 年度台上字第94
    9 號判決意旨參照）。本件並未查獲被告潘淑玲該次與張蘭
    莉交易之第二級毒品甲基安非他命或其他證物，且除施用毒
    品人張蘭莉片面陳述向被告潘淑玲購買毒品外，別無其他證
    人（按：上開檢察官起訴被告各次販賣第二級毒品甲基安非
    他命，而由法院單獨認定成立犯罪之事實一(一)至(三)，除有證
    人之證述外，尚有各次監聽被告潘淑玲行動電話通聯紀錄譯
    文等證據），既無旁証，自難遽認被告與張蘭莉間有該次之
    第二級毒品甲基安非他命之交易。
  綜上所述，此部分除証人張蘭莉偵查中之陳述外，並無旁証佐
  証，且張蘭莉於警詢時係陳稱：最後一次施用之第二級毒品安
  非他命，是向「黑松」之男子購買等語，與其偵查中之陳述不
  符，証人張蘭莉此部分之陳述前後不一，此外復查無其他確切
  証据証明被告潘淑玲有此部分販賣安非他命情事，其此部分犯
  罪即屬不能証明。
四、原審以此部分不能証明被告潘淑玲犯罪，此部分依法諭知無
    罪，核無不合，檢察官上訴指摘原判決此部分不當，為無理
    由，此部分亦應予駁回。
據上論結，應依刑事訴訟法第368條，判決如主文。
本案經檢察官林應華到庭執行職務。
中    華    民    國   100    年    10    月    25    日
                    刑事第八庭  審判長法  官  李炫德
                                      法  官  郭玫利
                                      法  官  張盛喜
以上正本證明與原本無異。
有罪部分得上訴。
無罪部分檢察官得上訴，被告不得上訴。
如不服本判決應於收受本判決後10日內向本院提出上訴書狀，其
未敘述上訴理由者，並得於提起上訴後10日內向本院補提理由書
狀（均須按他造當事人之人數附繕本）「切勿逕送上級法院」。
中    華    民    國   100    年    10    月    25    日
                                      書記官  齊椿華
附錄本判決論罪科刑法條：
毒品危害防制條例第4 條
製造、運輸、販賣第一級毒品者，處死刑或無期徒刑；處無期徒
刑者，得併科新臺幣2 千萬元以下罰金。
製造、運輸、販賣第二級毒品者，處無期徒刑或7 年以上有期徒
刑，得併科新臺幣1 千萬元以下罰金。
製造、運輸、販賣第三級毒品者，處5 年以上有期徒刑，得併科
新臺幣7 百萬元以下罰金。
製造、運輸、販賣第四級毒品者，處3 年以上10年以下有期徒刑
，得併科新臺幣3 百萬元以下罰金。
製造、運輸、販賣專供製造或施用毒品之器具者，處1 年以上7
年以下有期徒刑，得併科新臺幣1 百萬元以下罰金。
前五項之未遂犯罰之。
毒品危害防制條例第8 條
轉讓第一級毒品者，處1 年以上7 年以下有期徒刑，得併科新臺
幣1 百萬元以下罰金。
轉讓第二級毒品者，處6 月以上5 年以下有期徒刑，得併科新臺
幣70萬元以下罰金。
轉讓第三級毒品者，處3 年以下有期徒刑，得併科新臺幣30萬元
以下罰金。
轉讓第四級毒品者，處1 年以下有期徒刑，得併科新臺幣10萬元
以下罰金。
前四項之未遂犯罰之。
轉讓毒品達一定數量者，加重其刑至二分之一，其標準由行政院
定之。
附表
┌────┬────────────┬──────────────────────┐
│犯罪事實│原審判決主刑            │從刑（沒收）                                │
├────┼────────────┼──────────────────────┤
│事實一(一)│潘淑玲轉讓第一級毒品未遂│扣案第一級毒品海洛因陸包（合計驗後淨重壹點零│
│        │，累犯，處有期徒刑肆月。│壹公克）沒收銷燬之；扣案之包裝袋陸個，均沒收│
│        │                        │。                                          │
├────┼────────────┼──────────────────────┤
│事實一(二)│潘淑玲販賣第二級毒品，累│未扣案之販賣第二級毒品所得新臺幣壹仟元沒收，│
│        │犯，處有期徒刑柒年貳月。│如全部或一部不能沒收時，以其財產抵償之。未扣│
│        │                        │案之行動電話門號0000000000號壹支（含SIM 卡壹│
│        │                        │張）沒收，如全部或一部不能沒收時，追徵其價額│
│        │                        │。                                          │
├────┼────────────┼──────────────────────┤
│事實一(三)│潘淑玲販賣第二級毒品，累│未扣案之販賣第二級毒品所得新臺幣伍佰元沒收，│
│        │犯，處有期徒刑柒年貳月。│如全部或一部不能沒收時，以其財產抵償之。未扣│
│        │                        │案之上開行動電話門號0000000000號壹支（含SIM │
│        │                        │卡壹張）沒收，如全部或一部不能沒收時，追徵其│
│        │                        │價額。                                      │
├────┼────────────┼──────────────────────┤
│事實一(四)│潘淑玲販賣第二級毒品，累│扣案第二級毒品甲基安非他命伍包（合計驗後淨重│
│        │犯，處有期徒刑柒年貳月。│壹點零柒陸公克）沒收銷燬之；扣案之包裝袋伍個│
│        │                        │，均沒收。未扣案之販賣第二級毒品所得新臺幣伍│
│        │                        │佰元沒收，如全部或一部不能沒收時，以其財產抵│
│        │                        │償之。未扣案之上開行動電話門號0000000000號壹│
│        │                        │支（含SIM 卡壹張）沒收，如全部或一部不能沒收│
│        │                        │時，追徵其價額。                            │
├────┼────────────┼──────────────────────┤
│事實一(五)│潘淑玲轉讓第一級毒品，累│未扣案之上開行動電話門號0000000000號壹支（含│
│        │犯，處有期徒刑壹年貳月。│SIM 卡壹張）沒收，如全部或一部不能沒收時，追│
│        │                        │徵其價額。                                  │
├────┼────────────┼──────────────────────┤
│事實一(六)│潘淑玲販賣第一級毒品，累│未扣案之上開行動電話門號0000000000號壹支（含│
│        │犯，處有期徒刑拾伍年貳月│SIM 卡壹張）沒收，如全部或一部不能沒收時，追│
│        │。                      │徵其價額。                                  │
├────┼────────────┼──────────────────────┤
│事實一(七)│潘淑玲販賣第一級毒品，累│未扣案之販賣第一級毒品所得新臺幣壹仟元沒收，│
│        │犯，處有期徒刑拾伍年貳月│如全部或一部不能沒收時，以其財產抵償之。未扣│
│        │。                      │案之上開行動電話門號0000000000號壹支（含SIM │
│        │                        │卡壹張）沒收，如全部或一部不能沒收時，追徵其│
│        │                        │價額。                                      │
├────┼────────────┼──────────────────────┤
│事實一(八)│潘淑玲販賣第一級毒品，累│未扣案之販賣第一級毒品所得新臺幣壹仟元沒收，│
│        │犯，處有期徒刑拾伍年貳月│如全部或一部不能沒收時，以其財產抵償之。未扣│
│        │。                      │案之上開行動電話門號0000000000號壹支（含SIM │
│        │                        │卡壹張）沒收，如全部或一部不能沒收時，追徵其│
│        │                        │價額。                                      │
├────┼────────────┼──────────────────────┤
│事實一(九)│潘淑玲共同販賣第一級毒品│扣案第一級毒品海洛因貳包（合計驗後淨重零點伍│
│        │，累犯，處有期徒刑拾伍年│壹伍公克）沒收銷燬之；扣案之包裝袋貳個，均沒│
│        │貳月。                  │收。未扣案之共同販賣第一級毒品所得新臺幣壹仟│
│        │                        │伍佰元與綽號「阿德」之成年男子連帶沒收，如全│
│        │                        │部或一部不能沒收時，以其等財產連帶抵償之。未│
│        │                        │扣案之上開行動電話門號000000000支（含SIM 卡│
│        │                        │壹張）與綽號「阿德」之成年男子連帶沒收，如全│
│        │                        │部或一部不能沒收時，與綽號「阿德」之成年男子│
│        │                        │連帶追徵其價額。                            │
└────┴────────────┴──────────────────────┘